ACORDAO-COMPLETO-2427621

ACÓRDÃO 10233/2020 ATA 33/2020 - SEGUNDA CÂMARA

VISTOS, relatados e discutidos os atos de aposentadoria de José Geraldo Dantas Bezerra, José Teles de Mendonça, Lauro Barros Fontes, Maria Ambrosina Garcia de Rezende e Maria Auxiliadora Cruz da Silva Milani, ex-servidores do Núcleo Estadual do Ministério da Saúde no Estado de Sergipe.
ACORDAM os ministros do Tribunal de Contas da União, reunidos em sessão da 2ª Câmara, ante as razões expostas pela relatora, e com fundamento nos artigos 71, incisos III e IX, da Constituição Federal de 1988, 1º, inciso V, e 39, inciso II, e 45 da Lei 8.443/1992, 1º, inciso VIII, 259, inciso II, e 262 do Regimento Interno, 8º da Resolução TCU 206/2007 e 19 da Instrução Normativa TCU 78/2018, bem como na Súmula TCU 106, em: 
9.1. sobrestar o julgamento do ato de aposentadoria de Maria Auxiliadora Cruz da Silva Milani até o trânsito em julgado da decisão prolatada pelo Supremo Tribunal Federal no Recurso Extraordinário 636.553;
9.2. considerar ilegais os atos de aposentadoria de José Geraldo Dantas Bezerra, José Teles de Mendonça, Lauro Barros Fontes e Maria Ambrosina Garcia de Rezende e negar-lhes registro;
9.3. dispensar a reposição das importâncias indevidamente recebidas de boa-fé pelos beneficiários dos atos considerados ilegais até a data da notificação desta deliberação à unidade jurisdicionada;
9.4. determinar ao Núcleo Estadual do Ministério da Saúde no Estado de Sergipe, em relação aos atos considerados impugnados, que:
9.4.1. no prazo de 15 (quinze) dias, a contar da ciência desta deliberação, cesse os pagamentos decorrentes, sob pena de ressarcimento das quantias pagas indevidamente e responsabilização solidária da autoridade competente;
9.4.2. comunique aos interessados a deliberação deste Tribunal e os alerte de que o efeito suspensivo proveniente de eventual interposição de recursos no TCU não os eximirá da devolução dos valores indevidamente recebidos após a notificação, em caso de desprovimento dos apelos;
9.4.3. no prazo de 30 (trinta) dias, a contar da ciência deste acórdão:
9.4.3.1. encaminhe a este Tribunal, por cópia, comprovante das datas em que os interessados dele tomarem conhecimento; e
9.4.3.2. emita novos atos, em que sejam suprimidas as irregularidades verificadas, e os submeta ao TCU para nova apreciação.

Atos de aposentadoria de ex-servidores do Núcleo Estadual do Ministério da Saúde no Estado de Sergipe.

Segunda Câmara

3. Interessados: José Geraldo Dantas Bezerra (CPF XXX.136.245-XX), José Teles de Mendonça (CPF XXX.309.695-XX), Lauro Barros Fontes (CPF XXX.512.865-XX), Maria Ambrosina Garcia de Rezende (CPF XXX.889.105-XX) e Maria Auxiliadora Cruz da Silva Milani (CPF XXX.570.842-XX).

13.1. Ministros presentes: Augusto Nardes (na Presidência), Aroldo Cedraz, Raimundo Carreiro e Ana Arraes (Relatora).
13.2. Ministros-Substitutos presentes: Marcos Bemquerer Costa e André Luís de Carvalho.

ANA ARRAES

Adoto, como relatório, a instrução elaborada na Secretaria de Fiscalização de Pessoal - Sefip, a qual obteve a anuência de diretor técnico e de representante do Ministério Público junto ao Tribunal - MPTCU (peças 9/11) :
"INTRODUÇÃO
1.	Trata-se de atos de concessão inicial de aposentadoria de José Geraldo Dantas Bezerra, José Teles de Mendonça, Lauro Barros Fontes, Maria Ambrosina Garcia de Rezende e Maria Auxiliadora Cruz da Silva Milani, ex-servidores do Núcleo Estadual do Ministério da Saúde no Estado de Sergipe.
2.	Os atos foram submetidos, para fim de registro, à apreciação do Tribunal de Contas da União (TCU) , de acordo com o art. 71, inciso III, da Constituição Federal. O cadastramento e a disponibilização ao TCU ocorreram por intermédio do Sistema de Apreciação e Registro de Atos de Admissão e Concessões, na forma dos arts. 2º, caput e incisos I a VI, e 4º, caput, da Instrução Normativa - TCU 78/2018.
EXAME TÉCNICO
a) ato de José Geraldo Dantas Bezerra
a.1) Tempo insalubre 
3.	O servidor José Geraldo Dantas Bezerra aposentou-se em 28/10/2011, no cargo de médico, com proventos integrais, com base no artigo 3º da Emenda Constitucional 47/2005 (peça 2, p. 1) .
4.	Consta no ato de aposentadoria do Sr. José Geraldo Dantas Bezerra a averbação de 3 anos, 9 meses e 27 dias de tempo insalubre. Em relação à contagem ponderada de tempo prestado em atividades consideradas de risco, perigosas ou insalubres, o TCU, nos termos do Acórdão 2008/2006-TCU-Plenário, de relatoria do Ministro Walton Alencar Rodrigues, em consonância com o posicionamento adotado pela Suprema Corte, passou a reconhecer essa possibilidade ao servidor que exerceu, como celetista, no serviço público, atividades dessa natureza no período anterior à vigência da Lei 8.112/1990. 
5.	Para esse fim, este Tribunal tem aceitado a averbação realizada de ofício pelo órgão/entidade de origem quando se trata de cargo cujas atribuições, presume-se, envolvam risco para a higidez física do profissional, como, por exemplo, médico, odontólogo e enfermeiro. No entanto, para ocupantes de outros cargos, em especial aqueles de natureza eminentemente administrativa, é indispensável a apresentação de certidão emitida pelo INSS ou, alternativamente, de laudo oficial que efetivamente comprove a existência de risco à integridade física do servidor ou a presença de agentes nocivos à sua saúde no local de trabalho (e.g. Acórdão 911/2014-TCU-Plenário, de relatoria do Ministro Benjamin Zymler) .
6.	No caso em exame, trata-se de aposentadoria concedida no cargo de médico, presumindo-se que o servidor estava sujeito a agentes nocivos à sua saúde no local de trabalho. Ademais, o tempo averbado é anterior à vigência da Lei 8.112/1990, conforme estabelecido no Acórdão 2008/2006-TCU-Plenário. Assim, não se vislumbra irregularidade quanto ao tempo insalubre.
a.2) acumulação de aposentadorias. 
7.	O servidor José Geraldo Dantas Bezerra aposentou-se em 28/10/2011, no cargo de médico, com jornada de trabalho de 20 horas semanais. Em consulta ao sistema Siape, verifica-se que o interessado possui outra aposentadoria, concedida em 6/10/1998, pela Universidade Federal de Sergipe, no cargo de professor, com jornada de trabalho de 40 horas semanais (peça 2, p. 1) . 
8.	 O artigo 37, inciso XVI, alínea 'b', permite a acumulação de um cargo de professor com outro técnico ou científico, caso haja compatibilidade de horários. A soma das jornadas de trabalho nos dois cargos é de 60 horas semanais, portanto, deduz-se que houve compatibilidade de horários no exercício dos cargos, podendo o servidor acumular as duas aposentadorias. 
a.3) URP (26,05%) 
9.	O Controle Interno manifestou-se pela ilegalidade do ato do Sr. José Geraldo Dantas Bezerra, em razão da incorporação de decisão judicial referente à URP (26,05%) sem a devida absorção. 
10.	Quanto a percentuais econômicos, dentre eles a URP (26,05%) , o TCU tem por indevido o pagamento de percentuais relativos a planos econômicos, ainda que amparado por sentenças judiciais. Quanto a essa questão, é entendimento pacífico nesta Corte que essas parcelas não se incorporam indefinidamente aos vencimentos, pois têm natureza de antecipação salarial, sendo devidas somente até a reposição das perdas salariais havidas até então, o que ocorre na primeira data-base seguinte àquela que serviu de referência ao julgado. 
11.	Assim, no que se refere ao pagamento de percentuais relativos a planos econômicos, a jurisprudência deste Tribunal, a exemplo do paradigmático Acórdão 2161/2005-TCU-Plenário, relatado pelo Ministro Walton Alencar Rodrigues, cristalizou-se no sentido de que: 
a) o pagamento destacado de vantagem decorrente de plano econômico deferida por sentença judicial não deve extrapolar a data-base seguinte à que serviu de referência ao julgado; 
b) vantagem decorrente de plano econômico não se incorpora à remuneração, a menos que orientação em sentido contrário esteja expressamente fixada na decisão judicial que a concedeu; 
c) quando a sentença judicial determinar expressamente incorporação de vantagem decorrente de plano econômico à remuneração, tal parcela deve ser paga sob forma de vantagem pessoal nominalmente identificada (valores, e não percentuais) , sujeita exclusivamente aos reajustes gerais do funcionalismo e sem incidência do respectivo percentual sobre qualquer outra parcela.
12.	Nesse sentido, prospera a posição firmada por ocasião da prolação do Acórdão 1857/2003-TCU-Plenário (Relator: Ministro Adylson Motta) , de que, excetuada a hipótese de a decisão judicial haver expressamente definido que a parcela concedida deva ser paga mesmo após o subsequente reajuste salarial, deve prevalecer a justa Súmula 322 do TST, cabendo a este Tribunal de Contas considerar ilegal o ato concessório, determinando a sustação dos pagamentos indevidos.
13.	A adoção de tal solução por parte do TCU constitui efetiva defesa da coisa julgada, pois estender o pagamento de parcelas antecipadas para além da data-base, sem expressa determinação judicial nesse sentido, seria extrapolar os limites do próprio julgado, consistindo em erro do gestor de pessoal na execução da ordem judicial.
14.	No caso em exame, em que pese a URP ter sido transformadas em VPNI, a rubrica judicial não foi corretamente absorvida, contrariando jurisprudência desta Corte de Contas proferida no Acórdão 2161/2005-TCU-Plenário, Ministro-Relator Walton Alencar Rodrigues (peça 2, p. 1) . Diante do exposto, verifica-se que o ato de aposentadoria em análise está ilegal.
15.	Ressalta-se que o ato de aposentadoria do Sr. José Geraldo Dantas Bezerra deu entrada no TCU em 13/10/2015, portanto, há menos de cinco anos, não sendo aplicável o procedimento de contraditório e ampla defesa determinado pelo Acórdão 587/2011-TCU-Plenário, Ministro-Relator Valmir Campelo. O prazo de cinco anos se expira em 13/10/2020.
b) ato de José Teles de Mendonça 
b.1) tempo insalubre
16.	O servidor José Teles de Mendonça aposentou-se em 22/3/2013, no cargo de médico, com proventos integrais, com base no artigo 3º da Emenda Constitucional 47/2005. 
17.	O interessado averbou 3 anos e 3 meses de tempo insalubre. Considerando que o inativo exerceu cargo de médico, presumindo-se que estava sujeito a agentes nocivos à saúde. O tempo averbado atende às condições estabelecidas no Acórdão 2008/2006-TCU-Plenário, Ministro-Relator Walton Alencar Rodrigues.
b.2) PCCS, DPNI e plano econômico
18.	O Controle Interno manifestou-se pela ilegalidade do ato, em razão da incorporação de decisão judicial (R$ 309,11) referente à DPNI (47,11%) - art. 8º da Lei 7.686/1988 (recebido administrativamente) conforme tabela constante da Lei 11.355/2006.
19.	Em consulta ao contracheque do inativo, constata-se que o servidor está recebendo duas rubricas judiciais: '10289 DECISAO JUDICIAL N TRAN JUG AP - R$ 309,11', referente à PCCS-VPNI-MP 341/06, e '10289 DECISAO JUDICIAL N TRAN JUG AP - R$ 427,40', referente a percentual econômico (peça 2, p. 2) . 
20.	Quanto à rubrica referente ao PCCS-VPNI-MP 341/06, a MP 341/06 criou a parcela denominada diferença pessoal nominalmente identificada (DPNI) . O PCCS tem origem em decisão judicial que reconheceu o direito dos servidores dos extintos INPS, INAMPS e IAPAS aos reajustes legais, referentes aos meses de fevereiro a outubro de 1988, incidentes sobre a parcela denominada 'adiantamento do PCCS', os quais, à época, teriam sido indevidamente suprimidos.
21.	A Lei 8.460/1992 determinou que o PCCS, inicialmente concedido sob a forma de adiantamento, fosse incorporado em definitivo à remuneração ordinária dos servidores, a ser compensado quando do advento de um futuro plano de classificação de cargos e salários. Desta forma, a continuidade do pagamento da vantagem de forma destacada, tornou-se irregular por caracterizar pagamento em duplicidade.
22.	Todavia, a Medida Provisória 146/2003 (convertida na Lei 10.855/2004) passou a admitir a continuidade da percepção do PCCS para todos aqueles que tinham a vantagem incluída em sua remuneração em rubrica específica, exceto os ocupantes dos cargos de Supervisor Médico Pericial, Auditor-Fiscal da Previdência Social e Procurador Federal, expressamente excluídos da esfera de incidência da referida lei.
23.	Posteriormente, a Lei 11.355/2006, modificada pela MP  341/2006 (convertida na Lei 11.490/2007) , determinou que os valores alusivos ao PCCS fossem convertidos em diferença pessoal nominalmente identificada (DPNI) , conforme estabelecido no artigo 2º. 
24. 	A jurisprudência do TCU é pacífica para afirmar a necessidade de absorção dos valores pagos a título de DPNI pelos reajustes remuneratórios supervenientes, na forma determinada pela Lei 11.355/2006. Citam-se nesse sentido os Acórdão 3222/2017-TCU-Primeira Câmara (Ministro-Relator Walton Alencar Rodrigues) ; 4.775/2016, 661/2016, 5.153/2015, 4.779/2014, 3.557/2014, 1.403/2014, 6.526/2013 (todos da 1ª Câmara, de relatoria do Ministro Benjamin Zymler) ; e 10.676/2015-TCU-2ª Câmara (Ministro-Relator Vital do Rêgo) .
25.	Quanto a percentuais econômicos, conforme já registrado, o TCU tem por indevido o pagamento de percentuais relativos a planos econômicos, ainda que amparado por sentenças judiciais. Quanto a essa questão, é entendimento pacífico nesta Corte que essas parcelas não se incorporam indefinidamente aos vencimentos, pois têm natureza de antecipação salarial, sendo devidas somente até a reposição das perdas salariais havidas até então, o que ocorre na primeira data-base seguinte àquela que serviu de referência ao julgado.
26.	Em que pese terem sido transformadas em VPNI, as rubricas judiciais no contracheque do Sr. José Teles de Mendonça não foram corretamente absorvidas, contrariando jurisprudência desta Corte de Contas proferida no Acórdão 2161/2005-TCU-Plenário, Ministro-Relator Walton Alencar Rodrigues (peça 2, p. 2) . Diante do exposto, verifica-se que o ato de aposentadoria em análise está ilegal.
27.	Ressalta-se que o ato de aposentadoria do Sr. José Teles de Mendonça deu entrada no TCU em 10/11/2015, portanto, há menos de cinco anos, não sendo aplicável o procedimento de contraditório e ampla defesa determinado pelo Acórdão 587/2011-TCU-Plenário, Ministro-Relator Valmir Campelo. O prazo de cinco anos se expira em 10/11/2020.
c) ato de Lauro Barros Fontes
c.1) tempo insalubre 
28.	O servidor Lauro Barros Fontes aposentou-se em 4/3/2013, no cargo de médico, com proventos integrais, com base no artigo 3º da Emenda Constitucional 47/2005.
29.	O inativo averbou 3 anos, 2 meses e 5 dias de tempo insalubre, que está de acordo com a jurisprudência desta Corte de Contas (Acórdão 2008/2006-TCU-Plenário, Ministro-Relator Walton Alencar Rodrigues, e 911/2014-TCU-Plenário, Ministro-Relator Benjamin Zymler) 
c.2) PCCS, DPNI e plano econômico
30.	O Controle Interno manifestou-se pela ilegalidade do ato, em razão do recebimento de decisão judicial (R$ 309,11) , que se destinava à incorporação gradual, até dezembro/2011, da parcela referente à DPNI.
31.	Em consulta ao contracheque do inativo, constata-se que o servidor está recebendo duas rubricas judiciais: '10289 DECISAO JUDICIAL N TRAN JUG AP - R$ 309,11', referente à PCCS-VPNI-MP 341/06, e '10289 DECISAO JUDICIAL N TRAN JUG AP - R$ 427,40', referente a percentual econômico (peça 2, p. 3) . 
32.	Em que pese terem sido transformadas em VPNI, as rubricas judiciais no contracheque do Sr. Lauro Barros Fontes não foram corretamente absorvidas, contrariando jurisprudência desta Corte de Contas proferida no Acórdão 2161/2005-TCU-Plenário, Ministro-Relator Walton Alencar Rodrigues. Diante do exposto, verifica-se que o ato de aposentadoria em análise está ilegal.
33.	Ressalta-se que o ato de aposentadoria do Sr. Lauro Barros Fontes deu entrada no TCU em 11/11/2015, portanto, há menos de cinco anos, não sendo aplicável o procedimento de contraditório e ampla defesa determinado pelo Acórdão 587/2011-TCU-Plenário, Ministro-Relator Valmir Campelo. O prazo de cinco anos se expira em 11/11/2020.
d) ato de Maria Ambrosina Garcia de Rezende
d.1) tempo insalubre 
34.	A servidora Maria Ambrosina Garcia de Rezende aposentou-se, em 29/5/2008, no cargo de auxiliar operacional de serviços diversos, com proventos integrais, com base no artigo 6º da Emenda Constitucional 41/2003 (peça 2, p. 3-4) .
35.	A inativa averbou 1 ano, 7 meses e 18 dias de tempo insalubre. No entanto, a servidora ocupava cargo de natureza administrativa, não sendo possível presumir que envolvia risco à saúde, em desacordo com o estipulado no Acórdão 911/2014-TCU-Plenário, Ministro-Relator Benjamin Zymler.
36.	No entanto, excluindo-se o tempo insalubre, a servidora possui ainda 30 anos, 6 meses e 17 dias de tempo total para a aposentadoria, que pode prosperar com base no artigo 6º da Emenda Constitucional 41/2003.
d.2) PCCS, DPNI e plano econômico
37.	O Controle Interno manifestou-se pela ilegalidade do ato, em razão do recebimento de decisão judicial referente à DPNI.
38.	Em consulta ao contracheque da inativa, constata-se que a servidora está recebendo duas rubricas judiciais: '10289 DECISAO JUDICIAL N TRAN JUG AP - R$ 209,35', referente à PCCS-VPNI-MP 341/06, e '10289 DECISAO JUDICIAL N TRAN JUG AP - R$ 289,47', referente a percentual econômico (peça 2, p. 3) . 
39.	Em que pese terem sido transformadas em VPNI, as rubricas judiciais no contracheque da Sra. Maria Ambrosina Garcia de Rezende não foram corretamente absorvidas, contrariando jurisprudência desta Corte de Contas proferida no Acórdão 2161/2005-TCU-Plenário, Ministro-Relator Walton Alencar Rodrigues. Diante do exposto, verifica-se que o ato de aposentadoria em análise está ilegal.
40.	Ressalta-se que o ato de aposentadoria da Sra. Maria Ambrosina Garcia de Rezende deu entrada no TCU em 18/11/2015, portanto, há menos de cinco anos, não sendo aplicável o procedimento de contraditório e ampla defesa determinado pelo Acórdão 587/2011-TCU-Plenário, Ministro-Relator Valmir Campelo. O prazo de cinco anos se expira em 18/11/2020.
e) ato de Maria Auxiliadora Cruz da Silva Milani
e.1) tempo insalubre 
41.	A servidora Maria Auxiliadora Cruz da Silva Milani aposentou-se, em 31/5/2013, no cargo de assistente social, com proventos integrais com base no artigo 3º da Emenda Constitucional 47/2005.
42.	A interessada averbou 1 ano, 2 meses e 9 dias de tempo insalubre.  A profissão de assistente social não está classificada dentre as previstas nos Decretos 83.080/1979 ou 53.831/1964, sendo necessária a comprovação do labor em condições especiais, por meio de laudos oficiais (Acórdão 4505/2019-TCU-Primeira Câmara, Ministro-Relator Benjamin Zymler) . 
43.	Desta forma, como não se pode presumir que a interessada estava submetida a atividades nocivas à saúde, contraindo o disposto no Acórdão 911/2014-TCU-Plenário, Ministro-Relator Benjamin Zymler, o tempo insalubre deverá ser excluído da aposentadoria. 
44.	Na data da aposentadoria, a servidora possuía 53 anos de idade, necessitando de 32 anos de tempo de contribuição para atender aos requisitos da aposentadoria. No entanto, sem o tempo insalubre, a servidora possui apenas 31 anos, 7 meses e 10 dias de tempo total para aposentadoria. Assim, a interessada não atende aos requisitos para a aposentadoria com base no artigo 3º da Emenda Constitucional 47/2005.
e.2) PCCS, DPNI e plano econômico
45.	O Controle Interno manifestou-se pela ilegalidade do ato, em razão do recebimento de decisão judicial referente à DPNI.
46.	Em consulta ao contracheque da inativa, constata-se que a servidora está recebendo duas rubricas judiciais: '10289 DECISAO JUDICIAL N TRAN JUG AP - R$ 303,57', referente à PCCS-VPNI-MP 341/06, e '10289 DECISAO JUDICIAL N TRAN JUG AP - R$ 419,74', referente a percentual econômico (peça 2, p. 4) . 
47.	Em que pese terem sido transformadas em VPNI, as rubricas judiciais no contracheque da inativa não foram corretamente absorvidas, contrariando jurisprudência desta Corte de Contas proferida no Acórdão 2161/2005-TCU-Plenário, Ministro-Relator Walton Alencar Rodrigues. Diante do exposto, verifica-se que o ato de aposentadoria em análise está ilegal.
48.	No entanto, considerando que o ato ingressou nesta Corte de Contas em 3/7/2015, portanto, há mais de 5 anos, haja vista a decisão do STF no RE 636.553, caberá proposta para o sobrestamento do exame do mérito do ato de aposentadoria da Sra. Maria Auxiliadora Cruz da Silva Milani. 
CONCLUSÃO
49.	O ato de concessão inicial de aposentadoria de José Geraldo Dantas Bezerra está ilegal, em razão da incorporação da URP (26,05%) sem a devida absorção. 
50.	Em razão do exposto e tendo em vista as análises realizadas nos atos de concessão inicial de aposentadoria de José Teles de Mendonça, Lauro Barros Fontes e Maria Ambrosina Garcia de Rezende, esta Unidade Técnica considera que os atos em tela deve ser apreciado pela ilegalidade, pois, em que pese as rubricas judiciais terem sido transformadas em VPNI (PCCS e plano econômico) , não foram corretamente absorvidas, contrariando jurisprudência desta Corte de Contas.
51.	Quanto ao ato de concessão inicial de aposentadoria Maria Auxiliadora Cruz da Silva Milani, considerando decisão do STF no RE 636.553, deverá ser proposto o sobrestamento do exame do mérito do ato, uma vez que deu entrada no TCU há mais de cinco anos e possui irregularidades quanto à incorporação de rubricas judiciais sem a devida absorção, e averbação indevida de tempo insalubre, não atendendo aos requisitos para a aposentadoria com base no artigo 3º da Emenda Constitucional 47/2005. 
52.	Registre-se que a análise deste processo levou em conta os dispositivos da Resolução TCU 315/2020.
PROPOSTA DE ENCAMINHAMENTO
53.	Ante o exposto, conforme o preceituado no artigo 71, inciso III, da Constituição Federal de 1.988; c/c os artigos. 1º, inciso V, e 39, inciso II, da Lei nº 8.443/1992, c/c os artigos 1º, inciso VIII, 260, §§ 1º e 2º, do Regimento Interno/TCU, e tomando por base as informações prestadas pelo órgão de controle interno e as verificações feitas pela unidade técnica, na forma prevista no artigo 260, caput, do referido Regimento, propõe-se: 
a) considerar sobrestado o exame do mérito do ato de concessão inicial de aposentadoria da Sra. Maria Auxiliadora Cruz da Silva Milani (CPF XXX.570.842-XX) ;
b) considerar ilegais e negar o registro dos atos de concessão inicial de aposentadoria de José Geraldo Dantas Bezerra (CPF XXX.136.245-XX) , José Teles de Mendonça (CPF 045.309.695.68) , Lauro Barros Fontes (CPF XXX.512.865-XX) e Maria Ambrosina Garcia de Rezende (CPF XXX.889.105-XX) ;
c) dispensar o ressarcimento das quantias indevidamente recebidas de boa-fé, nos termos da Súmula TCU n. 106;
d) determinar ao Núcleo Estadual do Ministério da Saúde no Estado de Sergipe, com fundamento no inciso I do art. 4º da Resolução TCU 315/2020, que adote medidas para:
           d.1) no prazo de quinze dias, fazer cessar os pagamentos decorrentes dos atos impugnados por esta Corte de Contas, sob pena de responsabilidade solidária da autoridade administrativa omissa, nos termos do art. 262 do Regimento Interno/TCU;
            d.2) no prazo de trinta dias, emita novos atos, livre das irregularidades apontadas, e os submeta ao TCU pelo Sistema e-Pessoal, nos termos dos arts. 262, § 2º, do Regimento Interno desta Corte e 19, § 3º, da Instrução Normativa TCU 78/2008;
            d.3) dar ciência, no prazo de 15 (quinze) dias, do inteiro teor desta deliberação aos interessados, alertando-os de que o efeito suspensivo proveniente da interposição de eventuais recursos junto ao TCU não os exime da devolução dos valores percebidos indevidamente após a respectiva notificação, caso esses não sejam providos; e
            d.4) encaminhar ao Tribunal, no prazo de 30 (trinta) dias contados da ciência da decisão, documento apto a comprovar que os interessados tomaram conhecimento do acórdão."
É o relatório.

não há.

Procurador Júlio Marcelo de Oliveira.

ATOS DE APOSENTADORIA. PAGAMENTO DE URP (26,05%), PCCS E PLANO ECONÔMICO. ILEGALIDADE. NEGATIVA DE REGISTRO. UM DOS ATOS ENVIADO AO TCU HÁ MAIS DE CINCO ANOS. RECURSO EXTRAORDINÁRIO 636.553 DO STF. SOBRESTAMENTO. DETERMINAÇÕES. CIÊNCIA.

APOSENTADORIA (APOS)

Secretaria de Fiscalização de Pessoal - Sefip.

Estão em apreciação os atos de concessão de aposentadoria a José Geraldo Dantas Bezerra, José Teles de Mendonça, Lauro Barros Fontes, Maria Ambrosina Garcia de Rezende e Maria Auxiliadora Cruz da Silva Milani, ex-servidores do Núcleo Estadual do Ministério da Saúde no Estado de Sergipe.
2.	O ato de Maria Auxiliadora Cruz da Silva Milani deu entrada no TCU em 3/7/2015, há mais de cinco anos, portanto. Em vista do entendimento firmado pelo Supremo Tribunal Federal em 19/2/2020, no âmbito do Recurso Extraordinário 636.553, de repercussão geral, o referido ato deve ser sobrestado até o trânsito em julgado daquele decisum. Nesse sentido são os Acórdão 5836/2020-TCU-Primeira Câmara (rel. min. Walton Alencar Rodrigues) , 7.120/2020-2ª Câmara (rel. min. Augusto Nardes) , 7.313/2020-1ª Câmara (rel. min. Walton Alencar Rodrigues) , 8.012/2020-1ª Câmara (rel. min. Weder de Oliveira) , 8.954/2020-2ª Câmara (rel. min. Raimundo Carreiro) e 9.436/2020-2ª Câmara (rel. min. Raimundo Carreiro) . 
3.	No que concerne aos demais atos, acolho, na íntegra, os pareces uniformes da Secretaria de Fiscalização - Sefip e do Ministério Público junto ao TCU - MPTCU, que adoto como razões de decidir, sem prejuízo das considerações que faço. 
4.	Os pareceres técnicos concluíram que:
	(i) o ato de aposentadoria de José Geraldo Dantas Bezerra contém incorporação da URP (26,05%) sem a devida absorção;
	(ii) quanto aos atos de José Teles de Mendonça, Lauro Barros Fontes e Maria Ambrosina Garcia de Rezende, em que pesem as rubricas judiciais terem sido transformadas em VPNI (PCCS e plano econômico) , estas não foram corretamente absorvidas, contrariando jurisprudência desta Corte.
5.	Em consonância com a Súmula TCU 279 e com o Acórdão 2161/2005-TCU-Plenário, rubricas decorrentes de sentenças judiciais transitadas em julgado e relativas a planos econômicos devem: (i) ser pagas em valores nominais, sujeitos exclusivamente a reajustes gerais do funcionalismo, e (ii) ser absorvidas por aumentos decorrentes de reestruturações de carreira posteriores, tendo em vista seu caráter antecipatório.
6.	As parcelas questionadas estão sendo pagas pelo valor nominal (VPNI) , como é o entendimento deste Tribunal, mas não foram plenamente atendidos os requisitos do acórdão há pouco mencionado, pois não foram realizadas as devidas absorções por ocasião de subsequentes reestruturações da carreira.
7.	Esclareço, no tocante à rubrica referente ao PCCS-VPNI-MP 341/06, que a MP 341/06 criou a parcela denominada "diferença pessoal nominalmente identificada" (DPNI) . O PCCS tem origem em decisão judicial que reconheceu o direito dos servidores dos extintos INPS, INAMPS e IAPAS aos reajustes legais, referentes aos meses de fevereiro a outubro de 1988, incidentes sobre a parcela denominada "adiantamento do PCCS", os quais, à época, teriam sido indevidamente suprimidos.
8. 	A jurisprudência do TCU apregoa que devem ser absorvidos os valores pagos a título de DPNI pelos reajustes remuneratórios supervenientes, na forma determinada pela Lei 11.355/2006. Citam-se, nesse sentido, os Acórdão 3222/2017-TCU-Primeira Câmara (ministro-relator Walton Alencar Rodrigues) , 6.526/2013, 1.403/2014, 3.557/2014, 4.779/2014, 5.153/2015, 661/2016 e 4.775/2016 (todos da 1ª Câmara, de relatoria do ministro Benjamin Zymler) ; e 10.676/2015-2ª Câmara (ministro-relator Vital do Rêgo) .
9.	Por conseguinte, os atos de concessão de aposentadoria a José Geraldo Dantas Bezerra, José Teles de Mendonça, Lauro Barros Fontes e Maria Ambrosina Garcia de Rezende devem ser julgados ilegais, com determinação ao Núcleo Estadual do Ministério da Saúde no Estado de Sergipe para que cesse os pagamentos indevidos e emita novos atos, livres das irregularidades apontadas. 
10.	Em relação aos valores indevidos já pagos, sua percepção de boa-fé permite a aplicação da Súmula TCU 106 e a dispensa da devolução.
	Ante o exposto, ao acolher os pareceres uníssonos da Sefip e do MPTCU, voto por que o Tribunal adote a minuta de acórdão que submeto à consideração deste Colegiado.
TCU, Sala das Sessões Ministro Luciano Brandão Alves de Souza, em 22 de setembro de 2020.
ANA ARRAES 
Relatora